臺灣新竹地方法院刑事判決
111年度訴字第28號
公  訴  人  臺灣新竹地方檢察署檢察官
被      告  徐祥  



            鍾聲龍



            冷松家



            林晟睿


上列被告等因妨害秩序案件，經檢察官提起公訴（110年度偵字
第10144號），本院依簡式審判程序判決如下：
    主  文
戊○犯意圖供行使之用而攜帶兇器在公共場所聚集三人以上下手
實施強暴罪，累犯，處有期徒刑肆月，如易科罰金，以新臺幣壹
仟元折算壹日。
庚○○犯意圖供行使之用而攜帶兇器在公共場所聚集三人以上下手
實施強暴罪，處有期徒刑肆月，如易科罰金，以新臺幣壹仟元折
算壹日。扣案之鋁棒壹支，沒收。
甲○○犯意圖供行使之用而攜帶兇器在公共場所聚集三人以上下手
實施強暴罪，處有期徒刑參月，如易科罰金，以新臺幣壹仟元折
算壹日。
乙○○犯意圖供行使之用而攜帶兇器在公共場所聚集三人以上下手
實施強暴罪，處有期徒刑肆月，如易科罰金，以新臺幣壹仟元折
算壹日。
    事  實
一、本件犯罪事實：
　　戊○於民國110年8月27日2時30分許，接獲女性友人以通訊軟
    體LINE稱其在址設新竹縣○○市○○路0段00號之時尚運動主題
    餐廳，遭己○○辱罵、踹門，己○○更以該女性友人之通訊軟體
    LINE向戊○稱：「我是國政，你是戊○嗎？你來啊」等語，戊○因而心生不滿，遂駕駛車牌號碼000-0000號自用小客車搭
    載丁○○（由本院另行審理）至上址運動餐廳找己○○，因戊○
    、丁○○、庚○○、甲○○、乙○○、劉邦助、林岫霖、歐陽鈞（劉
    邦助、林岫霖、歐陽鈞，經臺灣新竹地方檢察署檢察官以 1
    10年度偵字第10144號為不起訴處分確定）與數名真實姓名
    年籍不詳之成年人原即約定至附近餐廳吃消夜，庚○○遂駕駛
    車牌號碼000-0000號自用小客車搭載甲○○、劉邦助駕駛車牌
    號碼000-0000號自用小客車、乙○○駕駛車牌號碼0000-00號
    自用小客車搭載林岫霖、歐陽鈞及其餘真實姓名年籍不詳之
    成年人至上開地點後，其等見戊○、丁○○與己○○、己○○友人
    丙○○在新竹縣○○市○○路00號前發生口角遂下車查看，戊○、
    丁○○、庚○○、甲○○、乙○○與數名真實姓名年籍不詳之成年人
    ，共同基於意圖供行使之用而攜帶兇器在公共場所聚集三人
    以上下手實施強暴之犯意聯絡，於同日2時41分許，戊○先徒
    手毆打己○○腹部，兩人開始拉扯，丁○○、乙○○持鐘聲龍所有
    客觀上足供兇器使用之鋁棒1支、鐘聲龍、甲○○與其餘真實
    姓名年籍姓名不詳之成年人則徒手毆打己○○、丙○○，致己○○
    、丙○○受有傷害（未驗傷，亦未據己○○、丙○○提出告訴）。
二、案經新竹縣政府警察局竹北分局報告臺灣新竹地方檢察署檢
    察官偵查起訴。
    理  由
一、本件被告戊○、庚○○、甲○○、乙○○所犯之罪，非死刑、無期
    徒刑、最輕本刑為3 年以上有期徒刑之罪，或高等法院管轄
    第一審之案件，被告於本院準備程序進行中，就被訴事實為
    有罪之陳述，經本院認合於刑事訴訟法第273 條之1 第1 項
    之規定，裁定進行簡式審判程序，合先敘明。又按簡式審判
    程序之證據調查，不受第159 條第1 項之限制，刑事訴訟法
    第273 條之2 定有明文，是於行簡式審判程序之案件，被告
    以外之人於審判外之陳述，除有其他不得作為證據之法定事
    由外，應認具有證據能力。
二、認定犯罪事實所憑之證據及理由：
　　前揭犯罪事實，業據被告4人於警詢、偵查、本院調查、準
    備程序及簡式審判程序時坦承不諱（10144號偵卷第5頁至第
    6頁、第25頁至第26頁、第29頁至第31頁、第40頁至第42頁
    、第139頁至第140頁、第142頁至第143頁、第145頁至第146
    頁；本院卷第65頁、第164頁、第173頁、第182頁、第204頁
    、第215頁），核與證人即被害人己○○於警詢、證人即被害
    人丙○○於警詢及偵查、證人即目擊者郭欣雅於警詢、證人歐
    陽鈞、林岫霖、劉邦助於警詢及偵查之證述（10144號偵卷
    第10頁至第11頁、第15頁至第16頁、第20頁至第21頁、第46
    頁至第47頁、第53頁至第57頁、第63頁至第64頁、第65頁至
    第66頁、第131頁至第132頁、第145頁至第146頁、第149頁
    至第150頁、第170頁至第171頁、第179頁）情節大致相符，
    並有監視錄影畫面截圖數張、監視器影像光碟2片（10144號
    偵卷第71頁、第72頁至第78頁、卷附光碟片存放袋內）在卷
    可參，復有鋁棒1支扣案可佐，足認被告4人上開任意性之自
    白與事實相符，堪以採信。綜上，本案事證明確，被告犯行
    洵堪認定，應依法論科。
三、論罪科刑：　　
　㈠刑法妨害秩序罪章之第149條 、第150條於109年1月15日修正
    公布，於109年1月17日施行，本次修法理由略謂：「不論其
    在何處、以何種聯絡方式聚集，其係在遠端或當場為之，均
    為本條之聚集行為，且包括自動與被動聚集之情形，亦不論
    是否係事前約定或臨時起意者均屬之。因上開行為對於社會
    治安與秩序，均易造成危害，爰修正其構成要件，以符實需
    。倘三人以上，在公共場所或公眾得出入之場所聚集，進而
    實行強暴脅迫（例如：鬥毆、毀損或恐嚇等行為）者，不論
    是對於特定人或不特定人為之，已造成公眾或他人之危害、
    恐懼不安，應即該當犯罪成立之構成要件，以符保護社會治
    安之刑法功能」，可知修法後之刑法第150條，係不論被告
    以何種方式聚集，倘3人以上在公共場所或公眾得出入之場
    所聚集，進而實行鬥毆、毀損或恐嚇等行為，均應依法論處
    ，合先敘明。　
　㈡核被告戊○、庚○○、甲○○、乙○○所為，均係犯刑法第150條第1
    項後段、第2項第1款之意圖供行使之用而攜帶兇器在公共場
    所聚集三人以上下手實施強暴罪。
　㈢被告戊○、庚○○、甲○○、乙○○及共犯丁○○，就上開在公共場所
    聚集三人以上意圖供行使之用而攜帶兇器施強暴罪，有犯意
    聯絡及行為分擔，應論以共同正犯。然刑法條文有「結夥三
    人以上」者，其主文之記載並無加列「共同」之必要，最高
    法院79年度台上第4231號判決意旨足資參照。是本條文以「
    聚集三人以上」為構成要件，應為相同解釋，爰不在主文加
    列「共同」之文字。
  ㈣刑之加重事由：　　
　⒈按犯刑法第150條第1項之罪，而有下列之情形者，得加重其
    刑至二分之一：一、意圖供行使之用而攜帶兇器或其他危險
    物品犯之。二、因而致生公眾或交通往來之危險。同法條第
    2 項定有明文。是上開得加重條件，屬於相對加重條件，並
    非絕對應加重條件，是以，事實審法院依個案具體情狀，考
    量當時客觀環境、犯罪情節及危險影響程度、被告涉案程度
    等事項，綜合權衡考量是否有加重其刑之必要性。本院審酌
    本案係因被告戊○與被害人己○○之口角糾紛而起，過程中雖
    聚集超過3人，惟其等原先並非基於特定不法目的而聚集、
    衝突時間亦屬短暫，雖造成被害人等人受傷，惟被害人等人
    未就被告等人涉嫌傷害罪嫌部分提出告訴，足見本案被告等
    人所犯情節侵害社會秩序安全，並無嚴重或擴大現象，是本
    院認依其等情狀處以主文所示之有期徒刑，應足以收遏止並
    矯治其等犯罪行為之效果，尚無依刑法第150條第2項規定加
    重其刑之必要，併予敘明。
  ⒉累犯加重：　　
    被告戊○前因妨害自由、強制等案件，經本院以106年度訴字第63號判決判處應執行有期徒刑6月確定，並於106年12月19日易科罰金執行完畢等情，有臺灣高等法院被告前案紀錄表（本院卷第31頁至第33頁）在卷可參，是被告戊○於有期徒刑執行完畢後之5 年以內，故意再犯本案有期徒刑以上之罪，當屬刑法第47條第1 項之累犯，參酌司法院大法官釋字第775號解釋意旨，審酌被告戊○前案所犯係妨害自由、強制等案件，與本案所犯妨害秩序之犯行尚不具有相同或類似之性質，亦非屬具有重大惡性特徵之犯罪類型，是本案不依刑法第47條第1 項之規定加重其刑。
  ㈤刑之減輕事由：　　按犯罪之情狀顯可憫恕，認科以最低刑度仍嫌過重者，得酌量減輕其刑，刑法第59條定有明文，所謂顯可憫恕，係指被告之犯行有情輕法重之情，客觀上足以引起一般人同情，處以法定最低刑度仍失之過苛，尚堪憫恕之情形而言；倘依其情狀處以有期徒刑，即足以懲儆，並可達防衛社會之目的者，自非不可依客觀之犯行與主觀之惡性二者加以考量其情狀，是否有可資憫恕之處，適用刑法第59條之規定酌量減輕其刑，期使個案裁判之量刑，能斟酌至當，符合比例原則。查被告戊○、庚○○、甲○○、乙○○為上開犯行之際，正值青年，因一時血氣方剛、輕估後果以致觸蹈法網，然於本院準備程序及簡式審判程序始終坦承犯行，犯後態度尚可，被害人己○○、丙○○亦向本院表示：本案為誤會所致，並無提告意思，對本案沒有意見，請法院依法處理等語（本院卷第39頁、第67頁、第237頁、第239頁），本院衡酌本案案發時間為深夜，尚非人車往來頻繁之時段，且被告4人造成危害程度並非重大，參以刑法第150條第1項後段之罪其最輕法定本刑為有期徒刑6月，就本案犯罪情節衡之，有情輕法重之情，爰均依刑法第59條規定減輕其刑。　㈥爰審酌被告戊○僅因口角糾紛，不思以理性方法解決，竟與被告庚○○、甲○○、乙○○共同在公共場所為上開強暴犯行，其等欲以非法之手段達到解決前開糾紛之目的，犯罪動機並非良善、犯罪手段亦非平和，嚴重影響社會治安，增長社會暴戾氣氛，殊值譴責，惟念其等犯後坦承犯行，態度尚可，參以被害人等前開量刑意見，考量被告戊○、庚○○、甲○○徒手、被告乙○○則持被告庚○○之鋁棒為本案暴行，其等犯罪手段之差異，以及本案係因被告戊○與被害人己○○發生衝突而起；並衡酌被告庚○○國中肄業之智識程度，現無業，未婚無子女，家中經濟狀況尚可，現與奶奶同住；被告戊○高中畢業之智識程度，現從事工業，月薪約新臺幣（下同）3萬1千元至3萬2千元，未婚無子女，現與家人同住；被告甲○○高中畢業之智識程度，現從事保全，月薪約3萬2千元，已婚無子女，現與太太同住；被告乙○○國中畢業之智識程度，現在家裡經營之小吃店幫忙，已婚有未成年子女2名，現與家人同住等一切情形（本院卷第183頁），分別量處如主文所示之刑，並均諭知易科罰金之折算標準。
四、沒收：　　
　　按供犯罪所用、犯罪預備之物或犯罪所生之物，屬於犯罪行
    為人者，得沒收之，刑法第38條第2項前段定有明文。經查
    ，扣案鋁棒1支，為被告庚○○所有，且由被告乙○○、共犯丁○○持之為本案犯行等情，據被告庚○○、被告乙○○自承明確（
    本院卷第173頁、第181頁、第212頁），足證，扣案鋁棒1支
    為被告庚○○供犯罪所用之物，爰依刑法第38條第2項前段規
    定，宣告沒收。
據上論斷，應依刑事訴訟法第273條之1第1項、第299條第1項前
段，判決如主文。　　
本案經檢察官張瑞玲提起公訴，檢察官劉正祥到庭執行職務。
中　　華　　民　　國　　111 　年　　5 　　月　　30　　日
                  刑事第二庭  法　官    崔恩寧　
以上正本證明與原本無異。
如不服本判決應於收受本判決後20日內向本院提出上訴書狀，上
訴書狀應敘述具體理由。上訴書狀未敘述上訴理由者，應於上訴
期間屆滿後20日內補提理由書狀於本院(均須按他造當事人之人
數附繕本 )「切勿逕送上級法院」。 
中　　華　　民　　國　　111 　年　　5 　　月　　30　　日
                              書記官    莊琬婷


附錄本案論罪科刑法條：
刑法第150條
在公共場所或公眾得出入之場所聚集三人以上，施強暴脅迫者，
在場助勢之人，處一年以下有期徒刑、拘役或十萬元以下罰金；
首謀及下手實施者，處六月以上五年以下有期徒刑。
犯前項之罪，而有下列情形之一者，得加重其刑至二分之一：
一、意圖供行使之用而攜帶兇器或其他危險物品犯之。
二、因而致生公眾或交通往來之危險。